【裁判字號】    97,中簡上,1087
【裁判日期】    980325
【裁判案由】    傷害
【裁判全文】
臺灣臺中地方法院刑事判決  97年度中簡上字第1087號
上  訴  人
即  被  告  乙○○
            丙○○○
上列被告因傷害案件，不服本院97年度中簡字第3033號中華民國
97年10月13日所為之第一審判決（原聲請簡易判決處刑案號：97
年度偵字第17964號），提起上訴，本院管轄第二審之合議庭判
決如下：
    主    文
上訴駁回。
    犯 罪 事 實
一、乙○○與丙○○○為夫妻，庚○○為丙○○○之父親，戊○○、丁○○分別為丙○○○之兄、弟，其等5人具有家庭暴
    力防治法第3條第3款、第4款家庭成員關係，且庚○○為丙○○○之直系血親尊親屬。緣乙○○、丙○○○與庚○○、
    戊○○、丁○○間因家產問題及親屬間之細故迭有爭執，嗣
    於民國96年8月16日晚上8時許，乙○○、丙○○○前往庚○○、戊○○位於臺中縣大里市○○路○段217號之住處欲探視
    母親己○○○，席間，於同日晚上8時28分許，丁○○與乙○○一言不和，丁○○推了乙○○一把，進而2人發生拉址
    ，戊○○並起身加入爭執，推了丙○○○，丁○○則徒手毆
    打乙○○（戊○○、丁○○共同傷害部分，業據本院以97年
    度中簡字第529號判決各處拘役40日確定在案），乙○○、
    丙○○○斯時不甘示弱，基於傷害之犯意聯絡，由乙○○咬
    丁○○之手指，丙○○○則拾起置於前開庚○○住處某處之
    棍子1支（未扣案），毆打戊○○之頭部及右臉、丁○○之
    頭部，庚○○見狀，上前加以制止時，亦遭丙○○○持上開
    棍子毆打庚○○右臂，致丁○○受有右手姆指關節咬傷及傷
    及皮下組織（3公分）、頭部額骨部腫脹瘀血（4公分）之傷
    害、戊○○受有右臉頰部開放性傷口（3公分）之傷害、庚○○受有右手尺骨近腕關節上部腫脹瘀血（4公分）之傷害
    。
二、案經庚○○、丁○○及戊○○訴由臺灣臺中地方法院檢察署
    檢察官偵查後聲請簡易判決處刑。
    理    由
壹、證據能力方面：
一、按被告以外之人於偵查中向檢察官所為陳述，除顯有不可信
    之情況者外，得為證據，同法第159條之1第2項定有明文。
    再按被告以外之人於審判外之陳述雖不符刑事訴訟法第159
    條之1至之4等四條之規定，而當事人、代理人或辯護人於法
    院調查證據時，知有刑事訴訟法第159條第1項不得為證據之
    情形，而未於言詞辯論終結前聲明異議者，視為有前項之同
    意，同法第159條之5定有明文。立法意旨在於傳聞證據未經
    當事人之反對詰問予以核實，原則上先予排除。惟若當事人
    已放棄反對詰問權，於審判程序中表明同意該等傳聞證據可
    作為證據；或於言詞辯論終結前未聲明異議，基於尊重當事
    人對傳聞證據之處分權，及證據資料愈豐富，愈有助於真實
    發見之理念，且強化言詞辯論主義，使訴訟程序得以順暢進
    行，上開傳聞證據亦均具有證據能力。本件判決後開引用各
    該上訴人即被告（下稱被告）乙○○、丙○○○以外之人於
    審判外之陳述及書面陳述，雖屬傳聞證據，惟公訴人、被告
    乙○○、丙○○○就該等證據能加均表示無意見（參見本院
    卷第29頁筆錄），且均未於言詞辯論終結前聲明異議，本院
    審酌上開證據資料記載方式及外觀，認其製作時之情況尚無
    違法或不當取供之情形，且與本案具有關聯性，認為以之作
    為本案之證據應屬適當，是依上開規定，爰依刑事訴訟法第
    159條之5規定，認上開證據資料均有證據能力。
二、又被告以外之人於審判外向法官所為之陳述，得為證據，刑
    事訴訟法第159條之1第1項定有明文。是以告訴人戊○○、
    丁○○共同傷害被告乙○○、丙○○○部分，前經本院以97
    年度中簡字第529號審理，告訴人戊○○、丁○○於該案承
    審法官訊問時所為之陳述，自有證據能力。
三、刑事訴訟法第159條第1項規定：被告以外之人於審判外之言
    詞或書面陳述，除法律有規定者外，不得作為證據。而該條
    所謂「法律有規定者」，係指同法第159條之1至第159條之5
    等規定。又醫師法第12條第1項規定：醫師執行業務時，應
    製作病歷，並簽名或蓋章及加註執行年、月、日。第2項規
    定：前項病歷，除應於首頁載明病人姓名、出生年、月、日
    、性別及住址等基本資料外，其內容至少應載明下列事項：
    「一、就診日期。二、主訴。三、檢查項目及結果。四、診
    斷或病名。五、治療、處置或用藥等情形。六、其他應記載
    事項」。因此，醫師執行醫療業務時，不論患者是因病尋求
    診療，或因特殊目的而就醫，醫師於診療過程中，應依醫師
    法之規定，製作病歷，此一病歷之製作，均屬醫師於醫療業
    務過程中所須製作之紀錄文書，而且每一醫療行為均屬可分
    ，因其接續之看診行為而構成醫療業務行為，其中縱有因訴
    訟目的，例如被毆傷而尋求醫師之治療，對醫師而言，仍屬
    其醫療業務行為之一部分，仍應依法製作病歷，則該病歷仍
    屬業務上所製作之紀錄文書，與通常之醫療行為所製作之病
    歷無殊，自屬刑事訴訟法第159條之4第2款所稱從事業務之
    人於業務上所須製作之紀錄文書，而診斷證明書係依病歷所
    轉錄之證明文書，自仍屬本條項之證明文書。卷附之貴仁診
    所出具之告訴人庚○○、戊○○、丁○○診斷證明書計3份
    ，係從事醫療業務之人於業務上所製作之證明文書，且該診
    所負責人確為丁紫東醫師，於71年3月30日經臺中縣衛生局
    以中衛醫字第0000001110號核發執照執行醫療業務，迄86年
    10月14日辦理診所歇業，復於86年10月30日經該局以中衛醫
    執字第Ｚ000000000號核發執照執行醫療業務，迄97年5月26
    日辦理診所歇業等情，有臺中縣衛生局於98年2月27日以衛
    醫字第0980004157號函覆說明暨貴仁診所相關資料1份在卷
    可稽（附於本院卷第56頁至第59頁），該診所醫師丁紫東與
    告訴人庚○○、戊○○、丁○○僅係一般醫師與病患關係，
    與上訴人2人亦無仇隙。雖上訴人2人提出其等私自錄下與告
    訴人丁○○對話之錄音及譯文，來證明上開診斷證明書係告
    訴人戊○○請貴仁診所偽造的云云，雖然該錄音及譯文並無
    國家機關行為之參與，屬通訊一方基於保全證據之必要所實
    施之作為，並無國家機關行為之介入，當非通訊保障及監察
    法所規範之行為，要無先聲請令狀許可之問題，自亦不發生
    有類似公務員違法偵查取得證據之情形，且公訴人對該錄音
    及譯文亦未於言詞辯論終結前聲明異議（參見本院卷第75頁
    筆錄），該錄音及譯文雖有證據能力（最高法院97年度台上
    字第560號裁判意旨參照），惟觀之該譯文內容載有：「丙○○○問：阿你那天來要說什麼是假的。丁○○答：貴仁出
    那個證明是假的啦。丙○○○問：阿伊為什麼要幫你們出？
    丁○○答：他（戊○○）說他（戊○○）對我很好啊，我五
    萬塊交保啊，他趕快去幫我保出來，他就是要讓法院的人知
    道他對弟弟很好。乙○○問：所以你去貴仁辦的那些都是他
    （戊○○）辦的，都是假的囉？丁○○答：假的啦！事後再
    辦的不就是假的嗎？我也是事後才辦的。丙○○○問：我們
    也知道是假的啊，不過為什麼他們（戊○○）那麼有辦法，
    是哪個人出的主意？丁○○答：... 戊○○也有去拜託它喔
    ，我都沒去拜託，他（戊○○）算是去那邊亂，意思就是這
    樣啦」等語（參見本院卷第30頁、第31頁譯文內容），顯示
    告訴人丁○○之訊息似係來自傳聞，並無證據足資佐證，且
    告訴人丁○○顯係在上訴人等推問下順勢回答，可能虛應故
    事、誇大其詞、故為不實陳述，均無相當理由足以確信為真
    正，因上開貴仁診所依法開立之診斷證明書並無顯不可信之
    情況，因認該等診斷證明書均具有證據能力。
貳、實體方面：
一、訊據被告乙○○、丙○○○固坦承前揭時間有前往庚○○、
    戊○○上開住處，惟均矢口否認有何傷害犯行，並辯稱：伊
    2人係回娘家探視父母，並未毆打告訴人，係因丁○○徒手
    毆打乙○○、戊○○用力推倒丙○○○，丁○○、戊○○連
    續對丙○○○拳打腳踢，伊2人係基於正當防衛才還手，有
    碰到戊○○、丁○○，至於告訴人庚○○部分則屬緊急避難
    之意思所為之避難行為，告訴人提出之診斷證明書係造假云
    云。經查：
（一）上揭犯罪事實，業據告訴人即證人戊○○、丁○○及庚○○於偵查中結證明確，證人戊○○並稱：被告2人是來談
      分產之事，庚○○趕他們回去他們不回去，丙○○○拿起
      放在店內之棍子打伊、丁○○及庚○○，伊臉上的傷勢，
      是丙○○○拿棍子打的，丙○○○也有打伊頭，乙○○咬
      丁○○的手指頭，庚○○手上的傷，是被丙○○○拿棍子
      打的，伊等三個人都當場流血，伊等有去驗傷，是隔天早
      上去醫院看診時，請醫生開的等語（參見97年度他字第78
      7號卷第10頁、97年調偵字第54號卷第15頁筆錄、本院另
      案97年度中簡字第529號卷第41頁、第78頁筆錄）；證人
      丁○○證稱：伊住於庚○○隔壁，每天都會出入該住處，
      當日被告2人來談財產的事情，伊父親庚○○叫其等回去
      ，其等都不回去，伊很生氣，就把手拉高，作勢要打人，
      乙○○就直接撞過來，咬伊的右手拇指拇指根處，丙○○○就拿起棍子打伊後腦頂好幾下，伊拇指有流血等語（見
      同他字卷第10頁、第11頁、同調偵卷第15頁筆錄、本院另
      案97年度中簡字第529號卷第41頁、第78頁筆錄）；證人
      庚○○則證稱：當天伊看到乙○○咬丁○○的手指頭，丙○○○拿著棍子一直打丁○○的頭；丙○○○也有打到戊○○的右臉，伊看打得太激烈，過去勸架，丙○○○就打
      伊的右手臂，伊有受傷流血，伊受傷流血醫了22天才好，
      本來想說打架的事情過去就算了，想不到被告夫妻還提出
      告訴，其實他們2人沒有流血，反而伊與戊○○、丁○○
      有流血，他們竟然還提出告訴，伊很生氣，所以也提出告
      訴等語（參見同他字號卷第11頁、同調偵卷第16頁筆錄）
      明確，且互核相符。證人庚○○3人之受傷情形，並有卷
      附之貴仁診所驗傷診斷書3份（附於同他字第787號卷第4
      頁、第5頁、同調偵卷第23頁在卷）足憑。
（二）上開驗傷診斷書3份有證據能力，已如前述，而觀以該3份
      驗傷診斷書，係貴仁診所醫師依據醫師法第12條第1項規
      定所填載於病歷上，再轉載於該等驗傷診斷書上，此有診
      療記錄3份附卷可參（附於本院卷第52頁至54頁）。其中
      有關告訴人庚○○診療情形係記載：「病人於96年8月17
      日來本所就診，並請求開具診斷書，經本所院長丁紫東詳
      細檢查結果：右手尺骨近腕關節上部腫脹瘀血（4公分）
      等語」、有關告訴人戊○○診療情形係記載：「病人戊○○於96年8月17日來本所就診，並請求開具診斷書，經本
      所院長丁紫東詳細檢查結果：右臉頰部開放性傷口（3公
      分）等語」、有關告訴人丁○○診療情形係記載：「病人
      於96年8月17日來本所就診，並請求開具診斷書，經本所
      院長丁紫東詳細檢查結果：1、頭部額骨部腫脹瘀血（4公
      分）、2、右手姆指第一關節咬傷，傷及皮下組織（3公分
      ）等語」，經核，與上開告訴人指述遭毆打情形相符，而
      被告丙○○○於偵查及本院審理中亦坦承案發當時確有手
      持棍棒，且有還手，並碰到告訴人戊○○、丁○○等語（
      參見同他字卷第787號卷第11頁、本院卷第28頁反面筆錄
      ）、被告乙○○則自承：告訴人丁○○右手姆指第一關節
      咬傷是因為他要打伊時，自己將手打進伊嘴巴裡面，抽出
      來時手指頭才流血等語，則依上開驗傷診斷書所示證人即
      告訴人庚○○等3人受傷之情狀及部位，與其等所述遭被
      告2人毆打之情節均相符合，佐以告訴人丁○○手部傷勢
      係右手姆指第一關節咬傷，且傷及皮下組織（3公分）已
      如前述，因傷口之深，經醫生判定屬咬傷，被告乙○○辯
      稱：是丁○○自己將手打進伊嘴巴裡面，抽出來時手指頭
      才流血，伊沒有咬丁○○云云，顯屬卸責之詞，否則告訴
      人丁○○果因揮拳而打進被告乙○○嘴巴內再強行抽出，
      豈會僅有右手姆指第一關節受傷？且傷及皮下組織深達3
      公分，從而，被告2人確有傷害庚○○、戊○○、丁○○
      致傷之事實，應可認定。
（三）被告2人均否認有何共同傷害犯行，並稱係基於正當防衛
      、緊急避難而為，有阻卻違法事由云云。惟按對於現在不
      法之侵害，而出於防衛自己或他人權利之行為者，為正當
      防衛；因避免自己或他人生命、身體、自由、財產之緊急
      危難而出於不得已之行為，屬緊急避難。而主張正當防衛
      或緊急避難者，須本無傷害之故意，始足當之。至彼此互
      毆，又必以一方初無傷人之行為，因排除對方不法之侵害
      而加以還擊，始得以正當防衛論。故侵害已過去後之報復
      行為，與無從分別何方為不法侵害之互毆行為，均不得主
      張防衛權。此因衡之一般社會經驗法則，互毆係屬多數動
      作構成單純一罪而互為攻擊之傷害行為，縱令一方先行出
      手，而還擊一方在客觀上苟非單純僅對於現在不法之侵害
      為必要排除之反擊行為，因其本即有傷害之犯意存在，則
      對其互為攻擊之還手反擊行為，自無主張防衛權之餘地。
      又緊急避難行為，須自己或他人之生命、身體、自由、財
      產猝遇危險之際，非侵害他人法益別無救護之途，為必要
      之條件（最高法院30年度上字第1040號判例及最高法院84
      年度臺非字第208號判決、73年度臺上字第1827號判決意
      旨參照），合先敘明。然查，被告2人至庚○○上開住處
      ，與告訴人3人發生爭執之經過情形，除有前揭證人庚○○等之證述在卷外，並有監視器翻拍光碟及畫面（附他字
      第4062號卷信封袋、同調偵卷第30頁至第34頁）可按，而
      該監視器翻拍光碟於告訴人丁○○、戊○○2人被訴傷害
      被告乙○○、丙○○○案件，經本院以97年度中簡字第
      529 號審理時，承審法官曾於97年5月15日當庭勘驗，其
      勘驗結果為：「光碟播放之初，現場有五名人士（簡稱：
      甲、乙、丙、丁、戊），其中三人（甲、丙、戊）坐著，
      二人（乙、丁）站立，狀似討論事情。經與丁○○、戊○○、乙○○、丙○○○確認得知，坐著的甲是戊○○、站
      立的乙是丙○○○、坐著的丙是庚○○、站立的丁是丙○○○之母親即案外人己○○○、坐著的戊是乙○○，順序
      從桌面左上方以逆時針方向至桌面右方。時間為：當晚8
      時26 分15秒，己○○○往畫面下方離開現場；時間為：
      當晚8時27分2秒，庚○○起身往畫面右方進入屋內；時間
      為：當晚8時27分17秒，己○○○從畫面下面出現，並與
      丙○○○一同走向乙○○；時間為：當晚8時28分12秒，
      丙○○○走到戊○○面前；時間為：當晚8時28分25秒，
      丙○○○走向乙○○；時間為：當晚8時28分37秒，丙○○○、乙○○二人疑似在門口旁與從畫面右側出現之己（
      穿著白色無袖內衣）產生爭執，此時戊○○仍坐在原位（
      該名穿著白色無袖內衣之己，經確認後為被告丁○○）；
      時間為：當晚8時28分55秒，庚○○又從屋內走出來，加
      入丙○○○、乙○○、丁○○在門口旁之爭執；時間為：
      當晚8時28分58秒，丁○○疑似先推了乙○○至桌上，之
      後乙○○、丁○○等在門口旁發生拉扯，隨後戊○○亦起
      身加入此爭執。時間為：當晚8時29分8秒，狀似丁○○、
      乙○○二人疑似互毆，其餘人等亦在門口旁拉扯在一起；
      時間為：當晚8時29分34秒，疑似有一人在門口前空地倒
      下，惟在場人士仍持續拉扯，且有疑似互毆之舉動（由於
      畫面模糊，無法辨識在場人士）；時間為：當晚8時30分
      25秒，現場爭執似乎結束，門口外空地僅剩下2、3人，其
      餘人進屋內。之後現場即無身體衝突發生直到錄影停止，
      錄影停止，時間為：96年8月16日下午8時57分13秒」等語
      ，此有勘驗筆錄一份在卷可稽（附於本院97年度中簡字第
      529 號卷第76頁反面至第78頁），依前開勘驗之結果，被
      告乙○○與告訴人丁○○先於門口發生拉扯，告訴人戊○○及被告丙○○○陸續加入爭執，因被告2人於本院審理
      時已自承：不爭執該光碟於96年8月16日晚上8時26月分15
      秒以前之畫面，係爭執當晚8時28分58秒，丁○○疑似先
      推了乙○○至桌上，被告乙○○、丙○○○始基於正當防
      衛還擊以排除侵害等語（參見本院卷第28頁筆錄），則依
      上開勘驗結果，並查無被告2人於97年10月1日答辯狀所陳
      ，伊夫婦一踏入大門，丁○○即猛力摑丙○○○耳光之情
      ，亦未有告訴人丁○○與戊○○對丙○○○拳打腳踢之情
      事，故被告2人所辯，即屬子虛。且依該光碟勘驗情形，
      參核告訴人庚○○、戊○○、丁○○上揭傷勢情形及被告
      2人之受傷情形：被告乙○○受有顏面挫傷瘀腫併擦傷1x1
      公分、1x1公分及1x1公分，被告丙○○○為左肘擦傷3x2
      公分、頭暈之傷害，此有中國醫藥大學附設醫院診斷證明
      書2紙在卷可參（附於本院97年度中簡字第3033號卷第24
      頁、第25頁），且因被告丙○○○手持棍棒一情，已如前
      述，可徵，被告2人與告訴人戊○○、丁○○係屬互毆，
      被告2人顯基於傷害犯意而還擊甚明。被告丙○○○對於
      其持木棍有傷及告訴人庚○○情事，亦不得主張係緊急避
      難。況且告訴人丁○○、戊○○前經被訴傷害被告2人一
      案，亦經本院以97年度中簡字第529號判決認定雙方係互
      毆，並判決確定在案，此經本院調卷查核無訛，並有該判
      決書附卷可按。綜合上情，被告2人係因與告訴人發生爭
      執，對於丁○○、戊○○、庚○○所為之毆打行為，本有
      傷害之犯意存在，而非基於防衛或緊急避難之意思所為之
      必要之防衛或避難行為，是被告2人前揭所辯，並不足採
      。
（四）雖被告2人於本院審理時，聲請傳訊證人即被告丙○○○
      母親己○○○作證，惟經證人己○○○到庭後證述：於
      96年8月16日當天晚上8點許，被告2人有到伊住處，伊與
      丁○○、戊○○、庚○○同住，當晚伊有叫女兒丙○○○
      拿棍子打狗，伊跟蔡金燕拿著棍子到店外面，當時乙○○
      坐在店外面的藤椅上，丁○○他本來就很喜歡打人，丁○○什麼話都沒有說，反正他就是很不喜歡丙○○○，所以
      丁○○就打我女兒丙○○○一巴掌，蔡金燕就把棍子朝丁○○身上打，打到哪裡伊不知道，後來蔡金燕就去跟乙○○坐在一起，丁○○就用手打乙○○臉，乙○○就把嘴巴
      打開咬丁○○手指，後來蔡金燕一直叫，戊○○聽到聲音
      就跑出來等語，惟隨即又翻異稱：當晚伊沒有看到丁○○
      ，沒有看到丁○○打蔡金燕一巴掌，是後來聽庚○○罵丁○○，「這件事情都是你造成的，沒有事情打蔡金燕一巴
      掌，才延伸這件事情」，伊聽先生說，所以我剛才才回答
      丁○○打蔡金燕一巴掌，伊並沒有親眼看到打巴掌，伊是
      看到他們打架，蔡金燕不知道對庚○○做什麼，後來蔡金
      燕就被戊○○推倒，當時人很多，伊也沒有看到什麼，庚○○說蔡金燕打他，有看到人打架情形，打架的人有看到
      戊○○、丁○○、也有蔡金燕、乙○○，庚○○沒有無打
      架，只有他們四人等語，後來又改稱：伊沒有親眼看到打
      架的過程，是聽庚○○說的，當時人很多，伊真的沒有看
      到，都是聽鄰居和我先生庚○○說的等語，經被告乙○○
      反詰證人：「當時在那裡拉扯的時候你有無看到？」，證
      人回答：「我眼睛不好，看起來霧霧的沒有看到，現在都
      在吃藥，已經不記得了，如果光碟有照到我，那就是我有
      在那裡，我年紀大了，我真的不記得了」等語；惟待被告
      丙○○○反詰證人時，證人旋又改稱：「當晚丙○○○沒
      有打庚○○，是庚○○的手是因為年紀大了，皮膚本來就
      不好，丙○○○也沒有打丁○○，是丁○○打蔡金燕一巴
      掌，蔡金燕就咬丁○○的手指。但這不是我親眼看到的，
      是大家說給我聽的」云云，因證人己○○○就究有無親眼
      見到案發當時打架情形，一下稱：有看到云云，一下稱：
      沒親眼見到，是聽告訴人庚○○及鄰居說的云云，因其證
      詞反覆不一，不足採信，且亦不足為有利被告2人之認定
      ，併此敘明。
二、綜上所述，被告2人與告訴人丁○○、戊○○雙方互毆致彼
    此受傷，且被告丙○○○亦持木棍傷及告訴人庚○○，有如
    前述，自不得援引正當防衛、緊急避難之規定置辯，本件事
    證明確，被告乙○○、丙○○○二人傷害之犯行已經證明，
    均應依法論科。
三、按家庭暴力者，謂家庭成員間實施身體或精神上不法侵害之
    行為；又家庭暴力罪者，謂家庭成員間故意實施家庭暴力行
    為而成立其他法律所規定之犯罪，家庭暴力防治法第2條第1
    項、第2項分別著有明文。又按家庭暴力防治法所定家庭成
    員，包括現為或曾為直系血親或直系姻親、現為或曾為四親
    等以內之旁系血親或旁系姻親，為家庭暴力防治法第3條第3
    款、第4款所明定。本件被告乙○○、丙○○○與告訴人葉
    樹發係家庭暴力防治法第3條第3款規定之家庭成員，而與告
    訴人戊○○、丁○○係同條第4款規定之家庭成員，被告所
    為前開傷害犯行，雖屬家庭暴力防治法第2條第2項之家庭暴
    力罪，惟因家庭暴力防治法之上開條文並無罰則規定，是以
    此部分犯行應僅依刑法之規定予以論罪科刑。故核被告乙○○所為，係犯刑法第277條第1項之普通傷害罪。被告丙○○○對庚○○所為，係犯刑法第277條第1項、第280條之傷害
    直系血親尊親屬罪，對戊○○、丁○○所為係犯刑法第277
    條第1項之普通傷害罪。因按共同正犯之意思聯絡，不限於
    事前有所協議，其於行為當時，基於相互之認識，以共同犯
    罪之意思參與者，亦無礙於共同正犯之成立，且其表示之方
    法，不以明示通謀為必要，即相互間有默示之合致，亦無不
    可（最高法院73年度臺上字第1886號判例、73年度臺上字第
    2364號判例、92年度臺上字第3724號裁判參照），本件被告
    2人係一同前往告訴人庚○○之居住處所，在與告訴人丁○○發生口角爭執，丁○○推了被告乙○○後，隨即發生本件
    衝突，且依衝突的過程，被告乙○○動口咬傷告訴人丁○○
    、被告丙○○○持木棍毆傷告訴人庚○○、戊○○、丁○○
    ，係在同一場所緊接發生，且彼此相互掩護，足見其等就分
    別出手傷害庚○○、戊○○、丁○○之行為，均於行為當時
    基於默示之意思合致，而有共同犯罪之意思甚明，被告乙○○、丙○○○就上開傷害庚○○、戊○○、丁○○之犯行，
    有犯意聯絡，行為分擔，為共同正犯。又被告乙○○、丙○○○以各傷害舉動之實施時間甚為密接，且在相同地點實施
    侵害，堪認各行為之獨立性極為薄弱，依一般社會觀念，在
    時間差距上，難以強行分開，其2人係行為接續而完成整個
    犯罪，顯基於單一犯意接續所為，應包括於一行為予以評價
    ，其2人接續傷害庚○○、戊○○、丁○○，係以一行為觸
    犯三個傷害罪名，均為想像競合犯，均應依刑法第55條之規
    定，從一重處斷，被告乙○○論以刑法第277條第1項普通傷
    害罪，被告丙○○○論以刑法第277條第1項、第280條之傷
    害直系血親尊親屬罪，並加重其刑至2分之1。原審經詳細調
    查及審理後，認定被告2人傷害犯行均應成立，並審酌被告
    乙○○、丙○○○不思家庭和睦、訴諸暴力解決紛爭，迄今
    尚未與告訴人和解，猶無悔意，犯後飾詞狡辯，否認犯行，
    態度不佳，惟考量被告2人前無犯罪前科，有渠等臺灣高等
    法院被告前案紀錄表附於本院卷足參，素行尚稱良好及對被
    害人造成之傷害尚非重大，及其犯罪之目的、動機、手段、
    智識程度、生活狀況等一切情狀，分別量處被告乙○○拘役
    50日、被告丙○○○拘役59日，併分別諭知易科罰金之折算
    標準，經核原審判決並無違誤或不當，量刑亦稱允恰。被告
    等猶執陳詞，提起上訴否認犯罪，均為無理由，應予駁回。
本案經檢察官甲○○到庭實行公訴
據上論斷，應依刑事訴訟法第455條之1第1項、第3項、第368條
，判決如主文。
中    華    民    國    98    年    3     月    25    日
                  刑事第八庭    審判長法  官  黃家慧
                                      法  官  黃炫中
                                      法  官  黃賢婷
以上正本證明與原本無異。
不得上訴
                                      書記官  江美琪
中    華    民    國    98    年    3     月    25    日
附錄論罪科刑法條：
中華民國刑法第277條第1項 (普通傷害罪)
傷害人之身體或健康者，處3年以下有期徒刑、拘役或1千元以下
罰金。
中華民國刑法第280條 (傷害直系血親尊親屬罪)
對於直系血親尊親屬，犯第277條或第278條之罪者，加重其刑至
二分之一。


司法院資訊處製作；財團法人民間司法改革基金會備份。
